【裁判字號】    89,交上易,213
【裁判日期】    890307
【裁判案由】    過失傷害
【裁判全文】
臺灣高等法院刑事判決                    八十九年度交上易字第二一三號
    上  訴  人
    即  被  告  甲○○
右上訴人因業務過失傷害案件，不服臺灣桃園地方法院八十八年度交易字第三四五號
，中華民國八十九年三月七日第一審判決（起訴案號：臺灣桃園地方法院檢察署八十
八年度偵字第八一五九號；移送併辦案號：臺灣板橋地方法院檢察署八十八年度偵字
第六五０七號），提起上訴，本院判決如左：
    主  文
上訴駁回。
    事實及理由
一、甲○○原在中國石油股份有限公司擔任油罐車司機，為從事駕駛業務之人。於民
    國八十七年十二月二十三日晚上十一時四十五分許，駕駛車號ＲＪ—三０九號油
    罐車，沿桃園縣龜山鄉○○路（支線道）由復興街往警察大學方向行駛，行經同
    鄉○○○路（幹線道）與大湖路口之無號誌交岔路口時，原應注意支線道車應暫
    停讓幹線道車先行，而依當時情形，並無不能注意之情事，竟疏未注意，適有廖
    啟良駕駛車號ＣＪ﹣五六一九號廂型車載乘乙○○、丙○○及丁○○，沿文化北
    路往高速公路方向行駛，亦疏未注意當時下雨視線不清，於行經上開無號誌交岔
    路口時應注意減速慢行，作隨時停車準備。油罐車左前角遂與廂型車之右側車身
    發生碰撞，導致乙○○受有臉部及右耳撕裂傷、右側鎖骨骨折，丁○○之右肋下
    緣、右髖部軟組織鈍挫傷，丙○○腦震盪及腰部肌肉拉傷等傷害。案經乙○○、
    丙○○、丁○○訴由桃園縣警察局龜山分局移送，及訴請臺灣桃園地方法院檢察
    署檢察官偵查起訴暨移送原審併辦。
二、本案經本院審理結果，認第一審以上訴人即被告甲○○職任司機，為其所自承，
    為從事駕駛業務之人，於執行駕駛業務之際，因業務上過失傷害人，係犯刑法第
    二百八十四條第二項前段之業務過失傷害罪，其以一過失行為致告訴人乙○○、
    丙○○及丁○○三人受傷，係一行為觸犯三個相同罪名，為同種想像競合犯，應
    從一罪處斷。援引刑事訴訟法第二百九十九條第一項前段，刑法第二百八十四條
    第二項前段、第五十五條、第四十一條，罰金罰鍰提高標準條例第一條前段、第
    二條，酌情判處被告有期徒刑四月，並諭知易科罰金折算之標準為銀元三百元折
    算一日，認事用法並無不合，量刑亦屬適當，應予維持，並引用第一審判決書記
    載之證據及理由。
三、被告上訴意旨略以：事發之際，前開文化北路尚未正式通車，本件應無支線道、
    幹線道之區分，從而亦不生被告有支線道車未讓幹線道車先行之過失情事，告訴
    人所乘廂型車之駕駛廖啟良就本件交通事故之發生，至少應負四成之過失責任，
    原審量刑顯然過重云云。
四、經查：
（一）本件交通事故發生之地點，被告行車之道路即桃園縣龜山鄉○○路為雙線道，
      至於告訴人所乘廂型車行駛之文化北路為四線道，又該路口當時所設號誌尚無
      動作等情，有道路交通事故調查報告表附現場圖及現場照片附偵查卷可稽。是
      有關路權區○○○○路係支線道，文化北路為幹線道，該路口則屬無號誌之交
      岔路口，均可認定無誤。
（二）按道路，係指公路、街道等供公眾通行之地方，駕駛人駕駛車輛應遵守道路交
      通標誌、標線、號誌指示，為道路交通管理處罰條例第三條第一款、第四條第
      一項所明定，凡未設有限制或禁止通行之標誌、標線、號誌之道路，均屬可以
      通行之道路，事屬至明。被告雖提出照片一張附卷，指稱該文化北路當時並未
      開始啟用云云，查其所提照片固出現「此路不通」之標誌，然徵諸道路交通標
      誌標線號誌設置規則第一百二十九條所定，此係指示標誌，用以指示前端道路
      無出口不能通行，並非禁制標誌。是被告執此主張文化北路當時不可行車，故
      無支線道、幹線道之區分云云，殊嫌無據。況且，文化北路於事發之際並未設
      有路障或懸有禁止通行之標誌等情，為被告於本院審理時所自承，且陳明當時
      已有許多車輛行駛其上，顯見被告所稱未啟用一節，尚難憑信。則被告行經該
      無號誌交岔路口處，自應依道路交通安全規則第一百零二條第一項第二款之規
      定，支線道車應暫停讓幹線道車先行，始屬正確。
（三）至於被告以告訴人所乘廂型車之駕駛廖啟良就本件交通事故之發生，至少應負
      四成之過失責任一節。查原審已依法認定廖啟良駕駛汽車遇雨霧視線不清，行
      經無號誌之交岔路口，疏未減速慢行，作隨時停車準備，就事故之發生亦有過
      失，惟此並無礙於被告罪責之成立。而被告所犯刑法第二百八十四條第二項前
      段業務過失傷害罪，其最重法定刑為有期徒刑一年，原審斟酌其過失比例及造
      成三人受傷之結果等情狀，量處有期徒刑四月，尚難謂與其過失比例不符而有
      過重情事。
    綜上，被告上訴意旨所指摘各節，為無理由，應予駁回。
據上論斷，應依刑事訴訟法第三百七十三條、第三百六十八條，判決如主文。
本案經檢察官謝英民到庭執行職務。
中    華    民    國    八十九    年       六       月      二十二      日
                            臺灣高等法院刑事第五庭
                                審判長法  官  曾  德  水
                                      法  官  楊  貴  雄
                                      法  官  林  立  華
右正本證明與原本無異。
不得上訴。
                                      書記官  廖  月  女
中    華    民    國    八十九    年       六       月      二十六      日
附錄：本案論罪科刑法條全文
刑法第二百八十四條第二項：
從事業務之人，因業務之過失傷害人者，處一年以下有期徒刑、拘役或一千元以下罰
金。致重傷者，處三年以下有期徒刑、拘役或二千元以下罰金。（罰金額度已提高為
十倍）


司法院資訊處製作；財團法人民間司法改革基金會備份。
